最高法院刑事判決　　　　　　九十四年度台上字第六四六二號
　　上　訴　人　甲○○原名王.
　　　　　　　　　　　　48號.
　　　　　　　　　　　 （另案在台灣台中監獄台中分監執行
　　　　　　　　　　　　中）
上列上訴人因強盜案件，不服台灣高等法院台中分院中華民國九
十四年八月三十日第二審判決（九十四年度上訴字第一二八六號
，起訴案號：台灣彰化地方法院檢察署九十三年度偵字第八一○
六號），提起上訴，本院判決如下：
    主  文
上訴駁回。
    理  由
按刑事訴訟法第三百七十七條規定，上訴於第三審法院，非以判
決違背法令為理由，不得為之。是提起第三審上訴，應以原判決
違背法令為理由，係屬法定要件。如果上訴理由書狀並未依據卷
內訴訟資料，具體指摘原判決不適用何種法則或如何適用不當，
或所指摘原判決違法情事，顯與法律規定得為第三審上訴理由之
違法情形，不相適合時，均應認其上訴為違背法律上之程式，予
以駁回。本件上訴意旨略稱：原審指定於民國九十四年七月十八
日上午九時五十分之準備程序期日，因逢颱風來襲取消庭期，嗣
另定同年七月二十六日上午十時二十分之審理期日，上訴人則被
提解到台灣彰化地方法院家事法庭審理另案子女扶養事件，致該
日亦未開庭，原審未依法讓上訴人請求調查有利之證據（包括聲
請傳喚證人、調取證物），亦未依職權讓上訴人與證人進行交互
詰問與對質，有剝奪上訴人訴訟上權利之違法等語。
惟查：本件原判決維持第一審論處上訴人甲○○以竊盜，因脫免
逮捕，而當場施以強暴罪刑，駁回上訴人在第二審之上訴，係依
憑：上訴人之供述（承認有於本件案發數月前，曾至「金石砂石
場」遭王鎗池、陳奇男指為竊賊，而與其二人發生爭執）、證人
王鎗池、陳奇男之證供（均證述上訴人於原判決所載之時、地，
竊取被害人王鎗池所有之挖土機一部藏放在砂石場外後，再回現
場欲將挖土機駛離現場時，為王鎗池帶同陳奇男在場阻止，上訴
人如何為脫免逮捕而駕駛挖土機施暴於王鎗池、陳奇男，致其二
人因此受傷而無力追捕，上訴人始乘隙逃離）、卷附王鎗池、陳
奇男受傷之診斷證明書各一紙、現場照片四幀及上訴人所使用之
0000000000號、0000000000號行動電話門
號之雙向通聯調閱查詢單各一份等證據資料，為其論罪之依據。
並敘明：（一）證人王鎗池、陳奇男就其目擊經過所證情節，大
致相符，且其二人於本案發生前，曾因懷疑上訴人至上開砂石場
竊取財物而與之發生爭執，是證人二人對上訴人之容貌外觀已印
象深刻，無誤認之虞；又依上訴人所使用之000000000
0號行動電話雙向通聯調閱查詢單，上訴人自九十三年九月三十
日晚上七時許至同年十月一日凌晨二時三十七分間，先後在彰化
縣彰化市○○路○段、三段、五段及同市○○段一０六三地號、
阿夷段柴坑子小段基地台發話範圍內撥打或接聽行動電話，其於
案發時均在彰化縣彰化市○○路一帶活動，且活動地點均在案發
現場附近，足見證人等前此之指證並非憑空誣指，而可採信。（
二）依卷附之氣象資料，案發當時天空之雲量指數雖有六之多，
但查九十三年十月一日恰為農曆八月十八日，與農曆八月十五日
中秋節僅隔三天，月球之形狀和月圓之時甚為接近，是縱當時天
空佈有指數六之雲量，然因仍屬月圓之時，故依科學常識而言，
應仍有相當之月光，尚非絕無光源可言。且本件之案發地，係在
大肚溪岸邊並無障礙物阻擋光線，該地點縱無人為光源，在有相
當月光之情況下，依常理而言，反更容易憑藉月光而看清眼前之
事物，是原審指定辯護人以證人無法在欠缺光源之情況下看清攻
擊者究係何人云云，並非可採。（三）卷附米奇汽車旅館之住宿
動態表，雖有名為「王進卿」（即上訴人之原名）之人駕駛ＮＧ
─一七六０號汽車於九十三年十月一日凌晨零時投宿於該旅館，
證人李麗玲證稱該汽車係其所駕駛等語，惟依上訴人前述行動電
話之通聯地緣關係均在彰化市○○路一帶活動，與其所辯於九十
三年十月一日凌晨零時與女友李麗玲投宿在台中市○○○路○段
之米奇汽車旅館，直至同日中午十二時始退房離開旅館之說詞，
已有出入；且上訴人於九十三年十月一日凌晨零時十七分四十六
秒尚在彰化市○○路三段基地台發話範圍內撥打（０四）000
00000號米奇汽車旅館之電話，顯無可能在二分多鐘內駕車
抵達位在台中市之米奇汽車旅館，所辯伊女友李麗玲先於九十三
年十月一日凌晨零時許前去該旅館，伊係在同日凌晨零時十九分
五十五秒，駕駛車號Ｓ六─七三四二號或Ｓ六─七０三二號自用
小客車進入該旅館投宿云云，亦非可信。（四）依上訴人所提出
之米奇汽車旅館監視錄影帶，經原審勘驗結果，於九十三年十月
一日凌晨零時十九分五十五秒許，固有不詳之人駕駛一部車號Ｓ
六─七０三二號自用小客車、表明「二０七室」（即該旅館住宿
動態表所記載王進卿投宿之房號）後進入旅館之情形，然該影帶
畫面並無法顯示當時駕駛該車之人究係何人，依上訴人所使用之
行動電話通聯紀錄所示，其在該時點顯然無法抵達米奇汽車旅館
之情況，自無法僅憑上訴人所提之錄影帶而得以確認所辯非虛。
（五）證人李麗玲固證述曾與上訴人共宿於米奇汽車旅館，微論
其就投宿之時間，前後所述已有出入，依其於第一審證稱在上訴
人被起訴竊盜及準強盜之犯罪時間（即九十三年九月三十日夜間
八時許及同年十月一日凌晨二時許），均未與上訴人共處，及依
上訴人與李麗玲所使用之0000000000號行動電話之通
聯情形，其二人自九十三年九月三十日二十三時二十一分起至同
年十月一日凌晨四時三十三分間，曾有多達十三次之通聯紀錄，
足以顯示上訴人於前述犯罪時間，確未與李麗玲共處，否則即無
以行動電話聯絡或發送電話簡訊之必要，證人李麗玲於警詢中所
為之供述顯屬不實，自不能採為有利於上訴人之認定依據。對於
上訴人否認犯罪，悉依卷證逐一指駁說明綦詳，核與論理法則、
證據法則均無違背。按：刑法第三百二十九條所謂「當場」，不
以實施竊盜或搶奪者尚未離去現場為限，即已離盜所而尚在他人
跟蹤追躡中者，仍不失為當場。上訴人竊得被害人王鎗池所有之
挖土機，為王鎗池發覺後邀同陳奇男依挖土機行駛之輪跡，查覺
藏放在附近草叢中，遂埋伏於現場等候，始終在被害人跟蹤追躡
中，並於上訴人未久返回現場駕駛該挖土機離去時加以逮捕，上
訴人為脫免逮捕，對王鎗池、陳奇男施以強暴，依其竊盜之時間
、地點，與實施強暴行為之場所緊密接近，則上訴人所為，即與
刑法第三百二十九條準強盜罪之當場施以強暴之要件該當。且查
：第一審法院於九十四年四月二十九日已傳訊證人王鎗池、陳其
華、林盈華、李麗玲等人，分由檢察官及辯護人依詰問規則進行
交互詰問程序，並逐一詢問上訴人對於證人之陳述有何意見（見
第一審卷第一０二至一二０頁），上訴人在原審並未以書面或言
詞聲請調查證據，原審於九十四年八月九日上午之審判期日，審
判長亦就卷內之證據資料踐行提示、告以要旨之調查證據，有原
審卷宗可憑，原審縱未再傳喚上開證人四人詰問，亦難遽指即有
違背調查證據必要性之違誤，亦核無上訴意旨所指未調取證物、
剝奪上訴人對證人之詰問及對質權利之情事。上訴意旨係就原審
採證認事之職權行使，徒憑己見，任意指摘，顯與法律規定得為
第三審上訴理由之違法情形，不相適合，應認其上訴為違背法律
上之程式，予以駁回。
據上論結，應依刑事訴訟法第三百九十五條前段，判決如主文。
中　　華　　民　　國　九十四　年　 十一　 月　 十七　 日
                      最高法院刑事第八庭
                          審判長法官  呂　潮　澤
                                法官  吳　昆　仁
                                法官  孫　增　同
                                法官  趙　文　淵
                                法官  吳　　　燦
      本件正本證明與原本無異
                                      書  記  官
中　　華　　民　　國　九十四　年　十一　月　二十三    日
                                                      J
